臺灣高等法院高雄分院刑事判決　　　　　九十一年度上易字第一三四六號
　　上　訴　人　臺灣高雄地方法院檢察署檢察官
　　被　　　告　乙○○
右上訴人因被告竊盜案件，不服臺灣高雄地方法院九十一年度易字一六七二第號，中
華民國九十一年八月九日第一審判決（起訴案號：臺灣高雄地方法院檢察署九十一年
度偵字第五三二二號）提起上訴，本院判決如左：
    主  文
原判決撤銷。
乙○○連續竊盜，處有期徒刑參月，如易科罰金，以佰元折算壹日。緩刑年。
    事  實
一、乙○○於民國（下同）九十一年二月一日起，受僱於告訴人丙○○，在高雄市○
    ○區○○街一三四巷九號「亞曼答進口服飾批發店」擔任店員工作，竟意圖為自
    己不法所有，基於概括犯意，於九十一年二月一日起至七日上班期間，利用看店
    之便及趁無人注意之際，先後連續竊取皇冠牌手錶一只、圍巾Ｔ恤一件、包包一
    個等物，迄同年二月九日，乙○○因病未再前往上班，丙○○盤點時始發覺上情
    。
二、案經丙○○訴由高雄市政府警察局鹽埕分局移送臺灣高雄地方法院檢察署檢察官
    偵查起訴。
    理  由
一、訊據被告乙○○矢口否認有何竊盜犯行，辯稱：伊係向告訴人購買上開物品，因
    在「亞曼答進口服飾批發店」擔任店員，就用薪資扣除，告訴人也有同意；包包
    確實沒有拿云云。經查：右揭事實，業據告訴人丙○○於警、偵訊、原審及本院
    審理時指述綦詳，又警方會同被告乙○○之父周雅芳於被告房間查獲皇冠牌手錶
    一支、圍巾Ｔ恤一件等物，經警扣案並發還告訴人等情，亦有扣押筆錄、扣押物
    品目錄表及贓物認領保管切結書各一紙附卷可稽。又受僱用之店員，直接在店中
    買物品，因可自薪資中扣除，須經告訴人同意，且要登記在本子上始可帶走，而
    被告受僱期間，雖曾向告訴人表示要買受前開皇冠牌手錶，惟因工作時間不長，
    薪資不夠扣除，遭告訴人拒絕等情，亦為當時在場證人高存美證述在卷（見九十
    一年四月九日偵訊筆錄、九十一年六月二十四日原審審判筆錄），核與告訴人陳
    稱：「被告有跟我講要那些東西，但是因為沒有拿錢給我，所以不能讓他拿走，
    且他的薪水也不夠扣」（見本院審判筆錄第六頁）等語相符。再被告除擅自取走
    上開物品外，另經告訴人准其取走之商品上有紫色Ｔ恤、毛毛裝飾之Ｔ恤、紅色
    外套各一件及黑白相間之皮包一個，亦有告訴人所提清單乙份附偵查卷足按。依
    該清單所載，告訴人允許或未經允許遭取走之商品，均羅列清楚，告訴人且在被
    告擅自取走之商品項目，均標記一「欠」字，茍告訴人蓄意栽贓，儘可於偵查中
    表示，所有物品均係未經其同意取走即可，何須說明清楚，並在清單上註明，足
    認其指述與事實相符，被告前開辯詞，顯係事後卸責之詞，不足採信。本件事證
    明確，被告犯行洵堪認定。
二、另查告訴人丙○○為「亞曼答進口服飾批發店」之負責人，除每星期一會上台北
    補貨外，平常皆在店內經營銷售業務，而案發當時，除被告外尚僱有另一名店員
    高存美共同擔任售貨及收取貨款之工作等情，業經告訴人及證人高存美證述屬實
    （見原審九十一年六月二十四日、七月十二日審判筆錄），既然告訴人亦在店內
    工作，店內又有二名員工上班，員工可做同樣內容之工作，並非負責固定部門之
    商品銷售，被告等員工對商品並未具有專屬性，是以店內所有商品應為告訴人所
    單獨持有支配，被告僅係處於輔助持有人之地位，不具共同持有關係，故被告擅
    自取走上開物品，據為己用，係破壞告訴人之持有而建立新的持有關係，應成立
    竊盜罪。
三、核被告所為，係犯刑法第三百二十條第一項竊盜罪。被告前後多次犯行，時間緊
    接，手法相同，犯同一罪名之罪，顯係基於概括犯意而為之，應依連續犯之規定
    ，論以一罪。
四、原審經審理之結果，認被告所為應係成立業務侵占罪，因而為被告無罪之諭知，
    固非無見。惟原審認被告就店內貨品具有持有關係，未就該店之經營形態及被告
    工作性質，詳為推敲認定，遽為被告無罪之判決，其法律上見解，尚有未洽，檢
    察官上訴意旨，執此指摘原判決為不當，為有理由，自應由本院將原判決撤銷改
    判。爰審酌被告之素行，犯罪之動機、所生危害、犯後態度等一切情狀，量處如
    主文第二項所示之刑，並諭知易科罰金折算之標準。又被告前未受有期徒刑以上
    刑之宣告，有本院被告全國前案紀錄表在卷可稽，其受此次偵審程序及科刑判決
    之教訓後，當知警惕而無再犯之虞，且被告患有躁鬱症，即情感性精神病，情緒
    不穩，此有其提出之甲種診斷證明書一紙附卷可參，犯後亦與被害人成立和解，
    亦有和解書附卷可憑，本院認被告所受有期徒刑之宣告，以暫不執行為適當，併
    宣告緩刑三年。
據上論斷，應依刑事訴訟法第三百六十九條第一項前段、第三百六十四條、第二百九
十九條第一項前段，刑法第五十六條、第三百二十條第一項、第四十一條第一項、第
七十四條第一款，罰金罰鍰提高標準條例第一條前段、第二條，判決如主文。
本案經檢察官鄭文貴到庭執行職務。
中    華    民    國     九十一     年       十       月     十  六     日
                              臺灣高等法院高雄分院刑事第九庭
                                  審判長法官  張明松
                                        法官  江泰章
                                        法官  任森銓
右甲本證明與原本無異。
不得上訴。
                                      書記官  施耀程
中    華    民    國     九十一     年       十       月    十  七      日
附錄：本判決論罪科刑法條全文
刑法第三百二十條第一項：
意圖為自己或第三人不法之所有，而竊取他人之動產者，為竊盜罪，處五年以下有期
徒刑、拘役或五百元以下罰金。
                                                                        Ｆ
